最高法院刑事裁定　　　　　　　　九十六年度台抗字第一五號
抗　告　人　台灣高等法院台中分院檢察署檢察官
被　　　告　甲○○
上列抗告人因被告偽造貨幣案件，不服台灣高等法院台中分院中
華民國九十五年十一月二十二日依職權所為更正判決之裁定（九
十五年度上訴字第二一一七號），提起抗告，本院裁定如下：
    主  文
原裁定關於更正台灣高等法院台中分院中華民國九十五年十月三
十一日，所為九十五年度上訴字第二一一七號判決之理由欄部分
撤銷。
其他抗告駁回。
    理  由
本件原裁定略以：原審於民國九十五年十月三十一日所宣示之九
十五年度上訴字第二一一七號判決（下稱原判決），有關該判決
附表編號２、３及所載之偽鈔號碼、第四頁理由欄第三項第十
一行以下贅列不另論罪字詞，及據上論結欄漏載刑法第二條第一
項前段部分，係屬顯然之錯誤，爰依職權以裁定更正如該裁定之
附表所示等語，固非無見。
惟按：刑事判決之文字，如有誤寫、誤算，或其他類此之顯然錯
誤，而不影響全案情節與判決本旨者，已經宣示或送達後，法院
固仍得準用民事訴訟法第二百三十二條第一項規定，本於職權或
依聲請，以裁定更正之（司法院釋字第四三號解釋意旨參照）。
然查：(一)、科刑之判決書，須認定犯罪事實，並說明其憑以認定
之證據及理由，使事實與理由兩相一致，方為合法。倘已有事實
之認定，而未說明其理由，是為理由不備：若理由已加說明，而
無事實之記載，則理由失其依據，均足構成撤銷之原因。本件原
判決並未明白認定被告意圖供行使之用，而收集偽造通用紙幣部
分之犯罪事實，即逕於理由欄第三項第十一行以下說明：「被告
意圖供行使之用而收集偽造通用紙幣之低度行為，應被其後行使
偽造通用紙幣之高度行為所吸收，不另論罪。」等旨，已屬事實
與理由不相一致之違法，並非裁判書誤寫、誤算，或類似之顯然
錯誤，不在得以裁定更正之範圍。乃原審於檢察官對原判決提起
上訴後，竟以裁定更正方式，刪除該部分之記載，自有未合。檢
察官抗告意旨執以指摘，非無理由，應將原裁定此部分撤銷。(二)
、原判決附表編號１至所載之偽鈔號碼，有扣案之偽鈔可供核
對，其中編號２、３及所示之偽鈔號碼記載錯誤，應屬顯然之
誤寫。又原判決於理由內，就其依刑法第二條第一項前段，為相
關新、舊法律之比較適用，業已說明甚詳（見原判決第五頁，理
由四第四至九行），其未於據上論結欄記載該條項，應屬顯然之
漏載，原審於判決經送達後，依職權以裁定予以更正、補載，於
法尚無不合。檢察官抗告意旨略以：判決經送達後，即不得為更
正之裁定等語，指摘原裁定此部分不當，難謂有理由，應予駁回
。
據上論結，應依刑事訴訟法第四百十二條、第四百十三條前段，
裁定如主文。
中　　華　　民　　國　九十六　年　　一　　月   十二   日
                      最高法院刑事第六庭
                          審判長法官  林　增　福
                                法官  邵　燕　玲
                                法官  張　清　埤
                                法官  陳　世　雄
                                法官  蔡　國　在
      本件正本證明與原本無異
                                      書  記  官
中　　華　　民　　國　九十六　年　　一　　月   十九   日
                                                   H
